臺灣高等法院高雄分院刑事判決
111年度上訴字第2號
上  訴  人
即  被  告  蔡昇庭


選任辯護人  鄭婷瑄律師（法律扶助）
上列被告因毒品危害防制條例案件，不服臺灣橋頭地方法院109
年度訴字第512號中華民國110年8月19日第一審判決（起訴案號
：臺灣橋頭地方檢察署109年度偵字第11377號），提起上訴，本
院判決如下：
    主  文
上訴駁回。
    事實及理由
一、本案經審理結果，認為第一審判決認事用法及量刑均無不當
    ，應予維持，並引用如附件第一審判決書記載之事實、證據
    及理由。
二、被告上訴意旨請求從輕量刑，並請求依刑法第59條規定酌減
    其刑，另陳報上訴人即被告蔡昇庭（下稱被告）之在職證明
    書1份供參。經查，刑之量定，屬為裁判之法院得依職權自
    由裁量之事項，苟其量刑已以行為人之責任為基礎，並斟酌
    刑法第57條各款所列情狀，在法定刑度內，酌量科刑，無顯
    然失當或違反公平、比例及罪刑相當原則者，亦無偏執一端
    ，致明顯失出失入情形，即不得任意指為違法或不當。本件
    原判決已具體審酌關於刑法第57條科刑等一切情狀，在罪責
    原則下適正行使其量刑之裁量權，客觀上並未逾越法定刑度
    ，亦與罪刑相當原則無悖；就被告於本案有無依刑法第59條
    規定酌減其刑之適用部分，亦已詳細說明其認為在客觀上殊
    無犯罪情狀足以引起一般同情之情事，且無即使科以最低度
    刑仍嫌過重之情形可言等情，均難認有濫用其裁量權限之違
    法情形，自無不合。
三、綜上所述，本案原審法院之認事用法並無不當，量刑已屬從
    輕，被告上訴意旨指摘原判決不當並無理由，應予駁回。
據上論斷，應依刑事訴訟法第368條、第373條，判決如主文。
本案經檢察官吳正中提起公訴，檢察官蔡國禎到庭執行職務。
中　　華　　民　　國　　111 　年　　5 　　月　　17　　日
                  刑事第八庭　　審判長法　官　邱明弘
                                      法　官　黃宗揚
　　　　　                  　　　　　法　官　陳松檀
以上正本證明與原本無異。
如不服本判決應於收受本判決後20日內向本院提出上訴書狀，其
未敘述上訴理由者，並得於提起上訴後20日內向本院補提理由書
狀（均須按他造當事人之人數附繕本）「切勿逕送上級法院」。
中　　華　　民　　國　　111 　年　　5 　　月　　17　　日
                                    　書記官　李佳旻

【附件】
臺灣橋頭地方法院刑事判決　　　　　　　109年度訴字第512號
公　訴　人　臺灣橋頭地方檢察署檢察官
被　　　告　蔡昇庭
義務辯護人　鄭婷瑄律師
上列被告因毒品危害防制條例案件，經檢察官提起公訴（109年
度偵字第11377號），本院判決如下：
    主  文
蔡昇庭犯如附表一所示貳罪，各處如附表一主文欄所示之刑及沒
收。應執行有期徒刑伍年捌月；沒收部分並執行之。
    事  實
一、蔡昇庭明知甲基安非他命係毒品危害防制條例列管之第二級
    毒品，依法不得販賣，竟基於販賣第二級毒品以營利之犯意
    ，分別為下列行為：
㈠、自民國109年10月5日16時49分許起，以暱稱「莫凡彼」之LIN
    E通訊軟體帳號與楊承矗（所涉施用毒品部分，經檢察官另
    為緩起訴處分）聯繫交易毒品事宜後，蔡昇庭即於同日20、
    21時許，在高雄市○○區○○路000 號「○○○○精品旅館」211 號
    房內，販賣第二級毒品甲基安非他命1 包（重量約0.7 公克
    ）予楊承矗，並向楊承矗收取新臺幣（下同）3,000 元。
㈡、另使用Grindr交友軟體不詳帳號（起訴書誤載為Grinder，應
    予更正），並將其使用者暱稱取名為「需可幫言周」（言周
    即「調」，為販毒者常用暗語），而向該交友軟體內之不特
    定人暗示販賣毒品。適高雄市○○○○○○○○○○○○○○○○○○○於000 ○
    00○0○0○00○○○○○路○○○○○○○○○○號，遂喬裝為買家與蔡昇庭聯
    繫，蔡昇庭乃另以暱稱「莫凡」之微信通訊軟體（帳號為「
    nicoleli24」）與喬裝為買家之員警交涉毒品交易，雙方合
    意以20,000元之價格交易重量2 錢半之第二級毒品甲基安非
    他命，並約定於上址「○○○○精品旅館」210 號房內交易。警
    方於109年10月6 日14時15分許依約前往，警員旋表明身分
    以現行犯當場逮捕而未遂，並扣得如附表二所示之物。同日
    14時30分許，楊承矗因持有毒品為高雄市政府警察局左營分
    局（下稱左營分局）員警查獲並移送臺灣橋頭地方檢察署（
    下稱橋頭地檢署），適仁武分局亦於同日移送蔡昇庭至橋頭
    地檢署，經該日值班內勤陳靜宜檢察官閱覽上述二案卷宗後
    ，合理懷疑蔡昇庭為楊承矗毒品上游，復先後訊問楊承矗、
    蔡昇庭後，蔡昇庭始坦承上開㈠販賣毒品既遂案情，因而查
    悉上情。
二、案經高雄市政府警察局仁武分局報告臺灣橋頭地方檢察署檢
    察官偵查起訴。
    理  由
壹、程序部分：
一、按被告以外之人於審判外之言詞或書面陳述，除法律有規定
    者外，不得作為證據。被告以外之人於審判外之陳述，雖不
    符刑事訴訟法第159條之1至第159條之4之規定，而經當事人
    於審判程序同意作為證據，法院審酌該言詞陳述或書面陳述
    作成時之情況，認為適當者，亦得為證據，刑事訴訟法第15
    9條第1項、第159條之5第1項分別定有明文。查本件判決所
    引證據屬傳聞證據部分，檢察官、被告及辯護人就上開傳聞
    證據，於本院審理中，均同意具證據能力（訴字卷第58、14
    0頁），而本院審酌該等傳聞證據作成時之情況，並無違法
    取證及證明力過低之瑕疵，亦認以之作為證據為適當，依前
    揭規定說明，自得為證據。
二、至於其餘非供述證據部分，本院查無有何違反法定程序取得
    之情形，復經本院於審理中踐行證據調查程序，依刑事訴訟
    法第158條之4之反面解釋，認有證據能力。
貳、實體部分：
一、認定犯罪事實所憑之證據及理由：
㈠、上開事實業據被告蔡昇庭於警詢、偵查、本院羈押訊問及審
    理中均坦承不諱（警卷第3至7頁、偵卷第17至19頁、聲羈卷
    第23至29頁、訴字卷第28、57、139頁），核與證人楊承矗
    於偵查中之證述相符（偵卷第27至29頁），並有楊承矗與蔡
    昇庭之LINE對話紀錄翻拍照片4張、仁武分局109年10月6 日
    搜索扣押筆錄、扣押物品目錄表、仁武分局109年10月6 日
    職務報告、現場蒐證照片3張、蔡昇庭與員警之Grindr及微
    信對話紀錄截圖16張、蔡昇庭之微信帳號截圖1張等件在卷
    可稽（警卷第11至15、19至33頁、偵卷第33至35頁），且有
    扣案如附表二所示之物可資佐證。又扣案如附表編號1所示
    之白色結晶3 包，及被告販售予楊承矗持用而經警查獲之褐
    色結晶1 包，經送高雄市立凱旋醫院檢驗，均確認含有第二
    級毒品甲基安非他命成分，亦有高雄市立凱旋醫院109年10
    月26日高市凱醫驗字第66160 號、109 年12月9 日高市凱醫
    驗字第66241 號濫用藥物成品檢驗鑑定書在卷可佐（偵卷第
    63頁、訴字卷第153 頁）。
㈡、按販賣毒品之所謂販賣行為，係行為人基於營利之目的，而
    販入或賣出毒品而言。販賣毒品者，其主觀上有營利之意圖
    ，客觀上有販賣之行為，即足構成。查被告於警詢及偵查中
    供稱：1公克賣3千元，利潤約1至2千元；賣給楊承矗該次獲
    利1至2千元、警察查獲該次原本要賣2錢半，獲利5、6 千元
    等語（警卷第7頁、偵卷第18頁），核與證人楊承矗所供述
    以3千元代價向被告購入毒品之事時悉相符合（偵卷第28頁
    ）；佐以我國查緝毒品甚嚴，刑責亦重，苟非有利益可圖，
    被告實無甘冒重罪涉險之理。從而，被告有從上開毒品交易
    中賺取利潤之營利意圖甚明。
㈢、從而，本案事證明確，被告上開販賣第二級毒品甲基安非他
    命犯行（既遂1次、未遂1次）均堪予認定，應依法論科。
二、論罪科刑：
㈠、核被告如事實欄一、㈠所為，係犯毒品危害防制條例第4條第2
     項之販賣第二級毒品罪；事實欄一、㈡所為，係員警於執行
    網路巡邏勤務時，發現被告前揭販賣毒品之暗語，乃喬裝買
    家，與被告聯繫假意達成毒品買賣之合致，進而前往現場查
    獲，已如前述，是員警既係為蒐證目的，始為上開行為，其
    主觀上並無實際買受該等毒品之真意，事實上不能真正完成
    買賣行為，是被告該次販賣行為僅屬未遂，係犯毒品危害防
    制條例第4條第2項、第6項之販賣第二級毒品未遂罪。被告
    各次販賣前持有甲基安非他命之低度行為，均為其後高度之
    販賣行為所吸收，均不另論罪。被告所犯上開2罪犯意各別
    ，行為互殊，應予分論併罰。
㈡、刑之減輕事由：
  ⒈未遂犯之減輕：被告所為如事實欄一、㈡部分，僅著手於販賣
    毒品犯罪行為之實行而不遂，為未遂犯，爰依刑法第25條第
    2 項規定減輕其刑。
  ⒉毒品危害防制條例第17條第2 項規定之減輕：
    被告就事實欄一、㈠、㈡所示犯行，於警詢、偵查及本院審理
    時均自白犯行，已如前述，均應依毒品危害防制條例第17條
    第2 項規定減輕其刑。
  ⒊毒品危害防制條例第17條第1 項部分：
    被告雖供稱其毒品來源為綽號「小黑」之人（警卷第7至8頁
    ），然並未提出相關證據，亦無其他具體事證可確認「小黑
    」其人真實身分，故檢警機關並未因此查獲其毒品來源或其
    上游正犯乙節，有仁武分局109年12月9日高市警仁分偵字第
    10973992300號函、橋頭地檢署109年12月18日橋檢信結109
    偵11377字第1099047677號函在卷可憑（訴字卷第83、87頁
    ），是被告並未有供出其毒品來源，因而查獲其他正犯或共
    犯之情形，自無從依毒品危害防制條例第17條第1 項之規定
    減輕或免除其刑。
  ⒋刑法第62條自首部分：
    按刑法第62條前段所定之自首減輕其刑，係以對於未發覺之
    罪自首而受裁判為要件。故犯罪行為人應於有偵（調）查犯
    罪職權之公務員未發覺犯罪事實或犯罪人之前自首犯罪，並
    接受裁判，兩項要件兼備，始得邀享減刑寬典。本件就事實
    欄一、㈠部分，被告雖供述其於警察查獲伊時，檢視伊的手
    機後，伊主動供出的云云，惟觀諸被告於109年10月6日之警
    詢筆錄（筆錄誤植為109年9月20日），員警並未就事實欄一
    、㈠所示犯行詢問被告，亦未見員警發現被告與楊承矗間之L
    INE對話紀錄情事，被告更未主動供出事實欄一、㈠犯行，經
    本院函詢有關事實欄一、㈠部分之查獲情形時，查獲楊承矗
    持有第二級毒品犯行之左營分局固以函附職務報告回覆稱：
    查獲楊承矗時，其供稱毒品係於109年10月5日向一位綽號為
    「莫凡」之男子所購買，但只提供該男子之通訊軟體LINE暱
    稱「莫彼凡」，經本所以「莫凡」、「莫彼凡」查詢FACEBO
    OK、LINE相關資料後，並未在上開通訊軟體或社群軟體上查
    得楊承矗所稱「莫凡」之男子等語（訴字卷第89至91頁）。
    惟審諸被告於109 年10月6 日之偵訊筆錄，被告係在檢察官
    主動詢問被告「昨日有無在○○汽車旅館交易毒品」後，始坦
    承如事實欄一、㈠所示犯行等情，此有該次偵訊筆錄在卷可
    佐。為查明檢察官是否於被告自白前即已發覺此部分犯行，
    本院詢問橋頭地檢署當日值班內勤檢察官，經回覆：蔡昇庭
    、楊承矗係同一日經不同分局解送到署，閱卷時發現二人交
    易地點為同一汽車旅館、房號也相近，所以決定先詢問楊承
    矗，問明其與上游交易毒品之細節後，發覺與警方移送蔡昇
    庭販毒乙案大致吻合，遂提示蔡昇庭之口卡照片予楊承矗指
    認，其後才訊問蔡昇庭是否有販賣毒品予楊承矗，蔡昇庭始
    坦承此部分犯行等語，有本院110年8 月11日公務電話記錄
    單在卷可佐（訴字卷第151頁），核與卷附被告及證人楊承
    矗之先後偵訊筆錄悉相吻合（偵卷第18、27至29頁），則被
    告顯係在檢察官已合理懷疑其涉有事實欄一、㈠所示犯嫌後
    ，始坦承此部分犯行，即與刑法第62條前段所規定自首之要
    件不合，自無從依自首規定減輕其刑。辯護人謂被告該當刑
    法自首之要件，請求依前開規定減輕其刑，於法不符，無從
    採納。
  ⒌刑法第59條部分：
    按犯罪之情狀顯可憫恕，認科以最低度刑仍嫌過重者，得酌
    量減輕其刑，刑法第59條固定有明文，惟該條之酌量減輕其
    刑，必於犯罪之情狀在客觀上足以引起一般同情，認為即予
    宣告法定低度刑期，猶嫌過重者，而有情輕法重之情形，始
    有其適用。而該法條立法理由，亦以酌量犯人之心術與犯罪
    事實，情可矜憫為原則；至被告是否因一時失慮，致罹章典
    ，事後是否坦認犯行或犯罪危害程度等情，涉及被告品行、
    智識程度、犯罪動機、犯罪後態度及犯罪所生損害等因素，
    均屬刑法第57條各款量刑因之，僅可依比例原則在法定刑範
    圍內予以審酌，非援為同法第59條酌減其刑之依據。查毒品
    殘害國民身體健康、危害社會治安甚鉅，向為政府嚴厲查禁
    ，被告無視政府杜絕毒品禁令，仍意圖營利而販賣第二級毒
    品，所為足以毒害他人身心；而其係先一次性購入數量不小
    之毒品後（依被告警詢自白約4萬元之毒品，警卷第7頁），
    再分裝批次販售予不特定藥腳，並非偶發、初犯；尤以被告
    利用網路方式宣傳販毒訊息，使毒品之散布更為迅速，衡其
    犯罪情節，客觀上殊無犯罪情狀足以引起一般同情之情事；
    再者，販賣第二級毒品罪之最輕本刑固為10年以上有期徒刑
    重罪，但被告本件2次犯行，經依上開規定各予減輕其刑後
    ，已適度減緩刑罰嚴峻程度，衡諸比例原則，難認即使科以
    該減輕後之最低度刑仍嫌過重，故並無情輕法重之情形，揆
    諸上開說明，被告本件犯行，均無依刑法第59條酌予減輕其
    刑之必要。辯護人請求依此條規定遞減其刑，同非可採，併
    此敘明。
  ⒍從而，被告如事實欄一、㈠所示犯行，有上述偵審自白之減輕
    事由；事實欄一、㈡所示犯行，則兼有上述未遂犯、偵審自
    白之減輕事由，並依法遞減之。
㈢、量刑審酌：爰審酌被告明知毒品極具成癮性，常使施用者因
    費資買毒散盡家財，除造成其等家庭破碎，甚至為買毒解癮
    ，進之鋌而走險違法犯紀，實為犯罪淵藪，猶然僅為謀一己
    私利，為本件販毒犯行，已有不該；被告無視政府嚴格查緝
    之禁毒政策，於交友軟體上對不特定公眾散布販賣第二級毒
    品訊息以招來客，尤易助長毒品之擴散，對社會治安造成潛
    在風險甚鉅；兼衡酌被告本件各次販毒之價量、販售對象人
    數及實際獲利情況；及被告始終坦承犯行，犯後態度良好；
    兼衡以被告高職畢業、未婚、現於從事摺紙箱工作之智識程
    度、經濟條件及家庭生活狀況等一切情狀，爰就其所犯各次
    犯行各量處如附表一所示之刑，並審酌其所犯數罪之態樣、
    手段、動機均屬相同，所侵害法益之同質性較高、數罪對法
    益侵害之加重效應較低，且自白全部犯行，有效節省司法資
    源，爰定應執行之刑如主文所示，以資懲儆。
三、沒收部分：
㈠、販賣剩餘之毒品：扣案如附表二編號1所示之白色結晶3 包，
    經送鑑定結果，均檢出第二級毒品甲基安非他命成分，且係
    供被告如事實一、㈡販賣所用之毒品，業如前述，應依毒品
    危害防制條例第18條第1項規定，於附表一編號2之販賣第二
    級毒品未遂罪主文項下宣告沒收銷燬。至上開毒品之包裝袋
    ，因原係供裝納上開毒品之用，於檢測時將上開毒品取出，
    勢有微量毒品沾附其上而無法析離，是仍應與上開毒品一併
    沒收銷燬之。至鑑驗耗損之甲基安非他命既已滅失，自無庸
    為沒收銷燬之諭知。
㈡、犯罪所用之物：
  1.按犯第4 條之罪者，其供犯罪所用之物，不問屬於犯罪行為
    人與否，均沒收之，毒品危害防制條例第19條第1 項定有明
    文。查附表二編號2 至6 所示之物，被告於本院準備程序中
    自承其中編號2 至4 所示夾鏈袋、分裝勺及電子磅秤均係供
    販賣毒品所用；另編號5 、6 所示手機2 支，係供事實一、
    ㈠、㈡所示販賣第二級毒品所用之聯絡工具（訴字卷第60頁）
    ，自均應依毒品危害防制條例第19條第1 項規定規定，於被
    告所犯各罪項下均為沒收之諭知。
㈢、因犯罪所得財物：被告如事實一、㈠所示販賣毒品價款3,000 
    元，雖未經扣案，然因係其販賣毒品犯罪所得之財物，為被
    告所有，應依刑法第38條之1 第1 項前段之規定，於該次販
    賣第二級毒品罪項下各宣告沒收，並依同條第3 項之規定，
    諭知於全部或一部不能沒收或不宜執行沒收時，追徵其價額
    。
㈣、至其餘扣案物即吸食器1 組，係被告施用毒品所用之物，業
    據被告供述在卷（訴字卷第60頁），核與本件販賣毒品犯行
    無關，爰不予宣告沒收之諭知，附此敘明。
據上論斷，應依刑事訴訟法第299 條第1 項前段，判決如主文。
本案經檢察官吳正中提起公訴，檢察官陳盈辰到庭執行職務。
中    華    民    國   110    年    8     月    19    日
                  刑事第六庭審判長  法  官  陳億芳
                                    法  官  陳奕帆
                                    法  官  朱盈吉
以上正本證明與原本無異。
如不服本判決應於收受送達後20日內向本院提出上訴書狀，並應
敘述具體理由；如未敘述上訴理由者，應於上訴期間屆滿後20日
內向本院補提理由書（均須按他造當事人之人數附繕本）「切勿
逕送上級法院」。
中    華    民    國   110    年    8     月    19    日
                                    書記官  董明惠
附錄本案論罪科刑之法條：
毒品危害防制條例第4 條
製造、運輸、販賣第一級毒品者，處死刑或無期徒刑；處無期徒
刑者，得併科新臺幣三千萬元以下罰金。
製造、運輸、販賣第二級毒品者，處無期徒刑或十年以上有期徒
刑，得併科新臺幣一千五百萬元以下罰金。
製造、運輸、販賣第三級毒品者，處七年以上有期徒刑，得併科
新臺幣一千萬元以下罰金。
製造、運輸、販賣第四級毒品者，處五年以上十二年以下有期徒
刑，得併科新臺幣五百萬元以下罰金。
製造、運輸、販賣專供製造或施用毒品之器具者，處一年以上七
年以下有期徒刑，得併科新臺幣一百五十萬元以下罰金。
前五項之未遂犯罰之。

附表一：
編號 犯罪事實 主文 1 如事實欄一、㈠所載 蔡昇庭犯販賣第二級毒品罪，處有期徒刑伍年貳月。扣案如附表二編號2 至6 所示之物均沒收；未扣案之犯罪所得新臺幣參仟元沒收，於全部或一部不能沒收或不宜執行沒收時，追徵其價額。 2 如事實欄一、㈡所載 蔡昇庭犯販賣第二級毒品未遂罪，處有期徒刑貳年拾月。扣案如附表二編號1 所示之物沒收銷燬；附表二編號2 至6 所示之物均沒收。 

附表二（應沒收物）：
編號 物品名稱 數量 備註 用途 1 第二級毒品甲基安非他命 3 包 高雄市立凱旋醫院鑑定結果： ①檢驗前淨重2.951公克、檢驗後2.94公克 ②檢驗前淨重3.529公克、檢驗後3.513 公克 ③檢驗前淨重0.572公克、檢驗後0.56公克 事實欄一、㈡所示販賣未遂犯行之標的 2 夾鏈袋 1 包  供事實欄一、㈠、 ㈡所示犯行分裝毒品使用 3 分裝勺 1 支  供事實欄一、㈠、 ㈡所示犯行分裝毒品使用 4 電子磅秤 1 台  供事實欄一、㈠、 ㈡所示犯行秤量分裝毒品使用 5 realme牌手機（手機序號：000000000000 000、000000000000000） 1 支 無門號SIM 卡 供事實欄一、㈠、 ㈡所示犯行聯繫交易毒品使用 6 APPLE 牌手機（手機序號：000000000000000） 1 支 含門號SIM 卡 供事實欄一、㈠、 ㈡所示犯行聯繫交易毒品使用